【裁判字號】    99,台抗,912
【裁判日期】    991125
【裁判案由】    請求停止辦理增資等
【裁判全文】
最高法院民事裁定              九十九年度台抗字第九一二號
再 抗告 人  財團法人保險安定基金
法定代理人  朱雲鵬
訴訟代理人  李家興律師
上列再抗告人因與穎瑞科技股份有限公司間請求停止辦理增資等
事件，對於中華民國九十九年九月二十一日台灣高等法院裁定（
九十九年度抗字第一三六二號），提起再抗告，本院裁定如下：
    主  文
再抗告駁回。
再抗告訴訟費用由再抗告人負擔。
    理  由
本件再抗告人之法定代理人業已變更為朱雲鵬，有行政院金融監
督管理委員會（下稱金管會）函及再抗告人第一屆第三十六次董
事會議紀錄可憑，茲據其具狀聲明承受訴訟，核無不合，應予准
許，先予敘明。
次查相對人穎瑞科技股份有限公司依公司法第一百九十四條規定
，請求再抗告人及第一審共同被告國華人壽保險股份有限公司（
下稱國華人壽公司）停止辦理引進投資人增資或合併、讓與、設
質及其他一切如再抗告人民國九十九年四月十二日、同年五月十
四日公告所示之處分行為，經台灣台北地方法院（下稱台北地院
）裁定移送台灣台北高等行政法院後，相對人不服，提起抗告。
原法院以：按訴訟事件是否屬普通法院之權限，應以原告起訴主
張為訴訟標的之法律關係是否屬於私法上之爭執為斷，苟原告所
訴請裁判之法律關係屬私法上之爭執，普通法院即有審判權，縱
其前提事實或法律關係涉及公法上爭議亦同。金管會於九十八年
八月四日依保險法第一百四十九條第四項第二款、第五款規定，
對國華人壽公司為接管處分，並委託再抗告人為接管人。再抗告
人接管後，依同法第一百四十九條之一、第一百四十九條之二第
二項規定報經金管會核准後，於九十九年四月十二日公告為國華
人壽公司引進投資人辦理增資及合併等事宜，並於同年五月十四
日為第二次公告，固有各該處分及公告可稽。然由相對人起訴狀
所載內容以觀，其係以上開行政處分違法為前提，行使公司法第
一百九十四條所定之股東制止請求權，並非以金管會為對象，請
求撤銷該會所為之行政處分。而相對人得否行使股東制止請求權
，係屬私法上之爭執，尚難因此項請求權涉及行政處分是否適法
，即謂為公法上爭議，是普通法院對於相對人所提前開訴訟應有
審判權，因而將台北地院所為移送管轄裁定廢棄，於法尚無違背
。再抗告意旨，指摘原裁定不當，聲明廢棄，難認為有理由。
據上論結，本件再抗告為無理由。依民事訴訟法第四百九十五條
之一第二項、第四百八十一條、第四百四十九條第一項、第九十
五條、第七十八條，裁定如主文。
中    華    民    國  九十九  年  十一   月  二十五  日
                      最高法院民事第五庭
                          審判長法官  劉  福  來  
                                法官  陳  國  禎  
                                法官  陳  重  瑜  
                                法官  吳  麗  女  
                                法官  王  仁  貴  
本件正本證明與原本無異
                                      書  記  官  
中    華    民    國  九十九  年   十二    月    七    日
                                                      K

司法院資訊處製作；財團法人民間司法改革基金會備份。
